【裁判字號】    98,訴,1582
【裁判日期】    980922
【裁判案由】    毒品危害防制條例
【裁判全文】
臺灣板橋地方法院刑事判決              98年度訴字第1582號
公  訴  人  臺灣板橋地方法院檢察署檢察官
被      告  丙○○
上列被告因違反藥事法等案件，經檢察官提起公訴（98年度偵字
第6229號），本院判決如下：
    主    文
丙○○轉讓第三級毒品，處有期徒刑伍月；扣案之吸食盤壹個沒
收。又明知為禁藥而轉讓，處有期徒刑捌月。應執行有期徒刑壹
年，扣案之吸食盤壹個沒收。
    事  實
一、丙○○明知愷他命（Ketamine，俗稱K 他命）係毒品危害防
    制條例第二條第二項第三款所定之第三級毒品，MDMA（亞甲
    基雙氧甲基安非他命，俗稱搖頭丸）則係行政院衛生署公告
    查禁之禁藥，均不得轉讓，竟基於轉讓愷他命之犯意，於民
    國98年2 月18日凌晨2 時許，在臺北縣板橋市○○○路26號
    11 樓 之8 住處內，以將其所有之愷他命倒入吸食盤內提供
    丁○○、乙○○施用之方式，同時無償轉讓不詳數量（惟未
    逾淨重20公克）之愷他命予丁○○、乙○○，並同時無償轉
    讓愷他命1 包（實際重量不詳，惟未逾淨重20公克）予戊○
    ，供戊○倒入上開吸食盤內施用。丙○○復基於轉讓MDMA之
    犯意，於同日凌晨4 時許，無償轉讓MDMA 1顆（實際重量不
    詳，惟未逾淨重10公克）予戊○、乙○○，戊○、乙○○取
    得該顆MDMA後，當場旋即朋分施用。嗣於98年2 月18日21時
    許，為警於上址查獲，並扣得丙○○所有、供其轉讓愷他命
    予丁○○等人施用之吸食盤1 個。
二、案經臺北縣政府警察局板橋分局移送臺灣板橋地方法院檢察
    署檢察官偵查起訴。
    理  由
壹、證據能力方面：
一、有關被告丙○○於警詢、偵查及本院98年2 月19日羈押訊問
    時所為自白之證據能力：按被告之自白，非出於強暴、脅迫
    、利誘、詐欺、疲勞訊問、違法羈押或其他不正之方法，且
    與事實相符者，得為證據，刑事訴訟法第156 條第1 項定有
    明文。被告於本院準備程序中，已供陳：警詢、偵查及法院
    訊問時均無以強暴、脅迫等不正方法取供之情形，伊是擔心
    丁○○遭受軍法審判，才主動說扣案之愷他命均係伊所有等
    情在卷，足認被告上開自白乃出於自由意志所為，且有證人
    戊○、乙○○、丁○○於偵查中之證詞及吸食盤1 個扣案可
    資佐證，足認與事實相符（詳如後述），自有證據能力。
二、有關本案判決所引用之被告以外之人於審判外之陳述部分：
    被告於98年7 月15日本院準備程序進行中，已陳稱：對此等
    證據之證據能力沒有意見，同意引為審判期日調查之證據等
    語明確，迄本院言詞辯論終結前，復未對該等證據之證據能
    力聲明異議。本院審酌該等證據之取得，並無違法不當或證
    明力明顯過低之瑕疵，證人戊○、乙○○、丁○○於偵查中
    之證詞，復皆經具結程序之擔保，亦認以之作為證據，要屬
    適當。是以依刑事訴訟法第159 條之5 之規定，本案判決所
    引用之被告以外之人於審判外之陳述，均有證據能力。
貳、實體方面：
一、訊據被告坦承：98年2 月18日凌晨丁○○、戊○、乙○○3
    人在伊位於臺北縣板橋市○○○路26號11樓之8 住處內，均
    有施用愷他命之行為，戊○、乙○○復曾施用伊所提供之
    MDMA，嗣警方於同日21時許，在伊住處內扣得愷他命6 包、
    吸食盤1 個等情不諱，惟矢口否認有何轉讓第二級、第三級
    毒品犯行，辯稱：扣案之愷他命均係丁○○帶到伊住處，伊
    並未提供愷他命予丁○○、戊○、乙○○等人施用，也只幫
    戊○打電話購買MDMA，嗣後由戊○自行下樓與藥頭接洽取得
    MDMA，沒有轉讓愷他命或MDMA云云。經查：
  (一)丁○○、戊○、乙○○於98年2 月18日凌晨前往被告位於臺
    北縣板橋市○○○路26號11樓之8 住處後，在屋內均有施用
    愷他命，而戊○、乙○○復曾施用MDMA之事實，為被告自承
    不諱，並經證人丁○○、戊○、乙○○分別於偵查及本院審
    理時證述綦詳，並有臺灣檢驗科技股份有限公司濫用藥物檢
    驗報告3 份、臺北縣政府警察局板橋分局被移送人姓名及代
    碼對照表1 紙在卷可憑（見偵查卷第45頁、第100 頁、第10
    2 頁、第104 頁），堪予認定。
  (二)丁○○、戊○、乙○○3 人所施用之愷他命，均係被告無償
    提供乙節，復據被告於警詢、偵查及本院98年2 月18日羈押
    訊問時自白：丁○○、戊○、乙○○當天施用之愷他命均係
    伊提供，伊把愷他命倒在盤子上，丁○○、戊○、乙○○問
    伊能否施用，伊有同意，另外還交付愷他命1 包給戊○當場
    施用，警方當日扣案之愷他命6 包亦係伊所有等情不諱（見
    偵查卷第8 頁、第88頁，本院98年度聲羈字第103 號卷第4
    頁），核與證人丁○○於偵查中證稱：伊當日到被告住處看
    到盤子內有愷他命，有問被告可否施用，被告同意，戊○及
    乙○○也有施用愷他命，被告並未反對之情節相符（見偵查
    卷第88頁）。證人乙○○、戊○非但於偵查中均證稱：其等
    當日施用之愷他命確係被告提供等語明確（見偵查卷第86
    頁、第87頁），證人乙○○更於本院審理時到庭具結證稱：
    「（妳用的K 他命是誰的？）施用丙○○盤子上的。」、「
    （戊○當時的確有向丙○○拿1 包K 他命是不是？）是。」
    、「（為什麼丙○○會突然拿1 包K 他命給戊○？）看戊○
    心情不好所以拿給他。」、「（丙○○主動提供的嗎？）是
    。」等語（見本院卷第62頁反面、第65頁正反面），證人戊○復於同日到庭證述：「（你用的K 他命從哪裡來的？）我
    請丙○○幫我拿的，她拿給我搖頭丸及K 他命。…。」、「
    （那天丁○○在丙○○家，有沒有用K 他命？）有。」、「
    （丁○○所用的K 他命哪來的？）K 盤上面的。」等語綦詳
    （見本院卷第67頁反面、第68頁）。再者，警方於98年2 月
    18日晚間在被告住處扣得之白色細結晶5 包及白色粉末1 包
    ，經送驗結果，均為愷他命，合計淨重3.806 公克，驗餘合
    計淨重3.8033公克之事實，復有交通部民用航空局98年3 月
    5 日航藥鑑字第0981083 號毒品鑑定書1 份附卷供憑，另有
    被告自承係其所有之吸食盤1 個扣案可證。綜合上開事證，
    足認被告前揭自白確與事實相符，其於98年2 月18日凌晨，
    確有轉讓愷他命予丁○○、戊○、乙○○之犯行，實已甚為
    明確。
  (三)證人丁○○於本院審理時，雖改稱：伊當日所施用之愷他命
    並非被告提供，而係伊自行攜至被告住處，伊當時在服兵役
    擔心遭軍法審判，才會說扣案之愷他命係被告所有云云。然
    查，丁○○當日係施用被告所提供、已倒入吸食盤內之愷他
    命乙節，業經本院審認如上，其於本院審理時改稱前詞云云
    ，非但與自己先前在偵查中之證詞明顯不同，亦與被告之自
    白及證人戊○、乙○○於偵查、審理中之證詞均有扞挌，已
    難遽信為真。再者，警方於98年2 月18日晚間在被告住處共
    扣得愷他命6 包，均係自一個類似GUCCI 廠牌之側背包裡起
    出之事實，另經證人乙○○、戊○及警方查緝當時同在現場
    之甲○○分別於本院審理時證述綦詳（見本院卷第64頁、第
    68頁反面及第71頁），然證人丁○○於本院審理時，就其攜
    至被告住處之愷他命數量此一重要爭點，竟證稱：「（你用
    的K 他命是誰的？）自己的。我自己帶3 包過去。」、「（
    警察查獲共有6 包，其他的3 包是從哪裡來呢？）我不知道
    ，我自己是帶3 包過去。」、「（警方除了在你包包扣得3
    包K 他命以外，另外3 包警方是在哪裡查獲？）我沒有看到
    。」、「（扣案的6 包K 他命包裝外觀上幾乎一模一樣，其
    中5 包的重量也幾乎相同，如果3 包是你帶的，那還有另外
    扣案的3 包居然外觀形式重量都大致相符，到底另外扣案的
    3 包K 他命是誰的？）不知道，我的包包就只有3 包。」云
    云，明顯與事實不符，益徵證人丁○○於本院審理時翻異前
    詞，改稱：伊所施用之愷他命是自行攜至被告住處云云，乃
    屬迴護被告之虛詞，無足憑信。
  (四)證人戊○於偵查中，另具結證稱：「（你是否跟被告購買搖
    頭丸？）我當天凌晨4 點跟被告拿搖頭丸，但是被告沒有向
    我們收錢，我拿到搖頭丸後，跟林（指乙○○）分一人一半
    。」等語綦詳（見偵查卷第87頁），其於本院審理時亦為相
    同之證述，復證稱：「（你用的K 他命從哪來的？）我請丙○○幫我拿的，她拿給我搖頭丸及K 他命。她向別人拿，然
    後再拿給我。」、「（所以你從頭到尾的接洽對象都只有丙○○是嗎？）對。」等情在卷（見本院卷第67頁反面、第68
    頁），此與證人乙○○於本院審理時證述：「（妳在檢察官
    偵查中說，當天凌晨4 點，戊○向丙○○拿到搖頭丸以後，
    戊○是和妳一人分一半，當場吸食，是這樣嗎？）是。」之
    情節相符（見本院卷第66頁）。被告於偵查中亦自承：戊○
    、乙○○說要用搖頭丸，請伊幫忙調貨，伊是透過網路與一
    名不詳男子聯絡取得MDMA後，再拿1 顆交予戊○等語不諱（
    見偵查卷第68頁、第89頁），又於98年2 月19日本院羈押訊
    問時供陳：乙○○、戊○到伊住處之前，就有說要用搖頭丸
    ，伊先去買得3 顆，之後再提供給他們等情在卷（見本院98
    年度聲羈字第103 號卷第5 頁）。再對照證人丁○○於本院
    審理時證稱：「（你那天有看到有人用MDMA嗎？）有，在場
    人都有用。我自己、丙○○、乙○○及戊○。」、「（你們
    4 個人用的搖頭丸是哪來的？）搖頭丸是在丙○○家桌上就
    有的。而我自己是去她家之前就已經施用，之後才去她家。
    」、「（搖頭丸有多少份量？）2 ～3 顆在桌上。」及「…
    我看到的時候丙○○用1 顆，剩下2 顆放在桌上，之後我就
    睡著了…。」之情節以觀，足認戊○、乙○○當日施用之
    MDMA ， 亦係被告先行取得後，再無償轉讓予戊○、乙○○
    無訛。被告嗣於本院審理時改稱：伊只有打電話幫戊○、乙○○調貨，後來藥頭送MDMA來時，是戊○自行下樓拿取云云
    ，洵與事實不符，委無可採。證人乙○○於本院審理時，雖
    另證稱：當日是戊○下樓去拿搖頭丸云云（見本院卷第63頁
    ），然其又陳稱：「（妳在偵查中向檢察官講『戊○說他的
    搖頭丸是跟丙○○拿的』，是不是確實如此？）是。」等情
    在卷，供述前後顯有矛盾，且與證人戊○之證詞及被告在偵
    查、本院羈押訊問時之自白均有出入，實有瑕疵可指而難以
    採信，自無從資為有利於被告之認定。
  (五)被告雖於本院98年7 月15日準備程序、審理時辯稱：伊是擔
    心丁○○會受軍法審判，才會供述扣案之愷他命係伊所有云
    云。然被告於案發後，在98年2 月19日警詢、偵查、本院羈
    押訊問及98年3 月26日檢察官訊問時，始終自白提供愷他命
    予丁○○、戊○、乙○○施用之情節不移，迄本院98年6 月
    4 日第1 次進行準備程序時，仍自承轉讓愷他命之犯行不諱
    ，從未提及為人扛罪之事，嗣始改稱：扣案愷他命係丁○○
    攜至現場云云，實已不無可疑。再者，被告先前基於自由意
    志所為之其確有轉讓第二級、第三級毒品犯行之不利於己供
    述，核與證人戊○、乙○○、丁○○之偵查中證詞相符，證
    人戊○、乙○○於本院審理時具結並接受被告之反對詰問後
    ，仍證稱：被告有提供愷他命予其等施用之情明確，足認被
    告前揭自白確與事實相符，堪予採信，證人丁○○於本院審
    理時證稱：扣案之愷他命係伊攜至現場云云，顯有重大瑕疵
    而無足憑信乙節，均經本院審認如上，況單純持有愷他命並
    非刑事法律加以處罰之犯罪，苟被告擔心丁○○遭受軍法審
    判，其僅須供稱不知扣案愷他命係何人所有，丁○○即可免
    去受刑事訴追之風險，並無為丁○○扛罪之必要，然被告竟
    捨此不為，反多次供述自己轉讓愷他命予丁○○等人施用之
    情節不諱，可見被告嗣後辯稱：是為丁○○擔罪才供稱扣案
    愷他命係伊所有云云，明顯悖於事理常情，洵無可採。
  (六)末查證人戊○雖於本院審理時證稱：伊當天交付1000元予被
    告，其中400 元是愷他命之代價，600 元則是MDMA之對價云
    云（見本院卷第68頁），然此與其先前在偵查中證述：被告
    沒有向伊收取搖頭丸費用之情節，並不相符，與證人乙○○
    於本院審理時證稱：戊○只有交400 元給被告，這是飲料費
    等情，亦相互出入，被告復否認其因提供毒品予戊○、乙○○施用而取得款項，警方當日亦未查得金錢扣案，是以有關
    證人戊○證稱：伊當天係以1000元之代價取得愷他命及MDMA
    ，1000元已交付被告云云，尚難遽信，依罪疑唯輕原則，自
    應認定被告並未取得任何對價，係無償轉讓愷他命、MDMA予
    丁○○、戊○及乙○○施用，附此敘明。
  (七)綜上所述，本案事證明確，被告犯行堪予認定。
二、論罪科刑：
  (一)按安非他命類藥品，前經行政院衛生署75年7 月11日衛署藥
    字第597627號公告，為有效管理安非他命類藥品與其衍生物
    之鹽類及其製劑，重申公告禁止使用在案，案內該等安非他
    命類包含亞甲基雙氧安非他命（即MDA） 、亞甲基雙氧甲基
    安非他命（即MDMA）等成分，依前開公告，皆屬藥事法第22
    條第1 項第1 款所稱之「毒害藥品」之禁藥，至於愷他命成
    分則尚未列屬該項款所稱之禁藥乙節，有行政院衛生署98年
    1 月6 日衛署藥字第0970052771號函影本一份附卷可考，合
    先敘明。
  (二)核被告所為，係犯藥事法第83條第1 項之轉讓禁藥罪，以及
    毒品危害防制條例第8 條第3 項之轉讓第三級毒品罪。被告
    僅轉讓MDMA1 顆予戊○、乙○○，實際重量不詳，無證據證
    明淨重已逾10公克，自應作有利於被告之認定，是以被告轉
    讓MDMA之犯行並無依毒品危害防制條例第8 條第6 項規定加
    重其刑之必要，而按藥事法第83條第1 項之法定刑，為7 年
    以下有期徒刑，得併科新臺幣500 萬元以下罰金，較毒品危
    害防制條例第8 條第2 項轉讓第二級毒品罪之法定刑為重，
    且藥事法第83條第1 項係93年4 月21日修正公布，同年月23
    日施行，為毒品危害防制條例之後法，依最高法院所揭櫫之
    「重法優於輕法」及「後法優於前法」等法理，自應優先適
    用藥事法第83條第1 項之規定（最高法院98年度臺上字第
    295 號、97年度臺非字第397 號判決參考），檢察官認被告
    此部分係犯毒品危害防制條例第8 條第2 項之轉讓第二級毒
    品罪云云，容有未洽，惟二者基本社會事實相同，起訴法條
    應予變更。至於被告轉讓MDMA之高度行為既已適用藥事法加
    以處罰，其持有MDMA之低度行為，自不能再行割裂適用毒品
    危害防制條例之規定論處（最高法院82年度台上字第4076號
    、第6613號判決意旨參照），又毒品危害防制條例雖於98年
    5 月20日公布第11條第5 項之增修條文，對於持有第三級毒
    品純質淨重達一定數量以上者處以刑責，惟上開條文乃公布
    後6 個月即98年11月20日始行生效施行（98年6 月25日臺灣
    高等法院暨所屬法院因應新修正毒品危害防制條例施行法律
    問題研討會會議結論參考），是以被告持有愷他命之行為既
    不涉刑事責任，則此與其嗣後轉讓愷他命之犯行間，亦不生
    低度行為與高度行為之吸收關係。被告以1 行為轉讓愷他命
    予丁○○、戊○、乙○○3 人，另以1 行為同時轉讓MDMA予
    戊○、乙○○2 人，均為想像競合犯，應分別論以轉讓禁藥
    罪及轉讓第三級毒品罪1 罪。所犯上開2 罪，犯意各別，行
    為互殊，應分論併罰。
  (三)爰審酌被告所為助長施用毒品之不良風氣，危及他人身心健
    康，惟其素行尚可，且轉讓之毒品數量尚非鉅大，暨其智識
    程度、犯罪之動機、目的、手段及否認犯罪之犯後態度等一
    切情狀，分別量處如主文所示之刑，並定其應執行刑。
  (四)扣案之吸食盤1 個，係被告所有，供其轉讓愷他命予丁○○
    、戊○、乙○○所用之物，業經證人丁○○、戊○、乙○○
    分別於偵查及本院審理時證述明確，爰依刑法第38條第1 項
    第2 款之規定併予宣告沒收。至於被告轉讓予丁○○、戊○
    、乙○○之愷他命及MDMA，均已當場施用完畢，無證據證明
    扣案之愷他命6 包與被告轉讓第三級毒品之犯行有關，且此
    部分應由行政機關依法沒入銷燬，另警方於同日扣得之夾鏈
    袋2 個、研磨卡片3 張及吸管2 枝，亦無積極證據足認與本
    案犯行有關，且非違禁物，故均不併為沒收之宣告。
據上論斷，應依第299 條第1 項前段、第300 條，藥事法第83條
第1 項，毒品危害防制條例第8 條第3 項，刑法第11條前段、第
55條、第51條第5 款、第38條第1 項第2 款，判決如主文。
本案經檢察官賴建如到庭執行職務。
中    華    民    國    98    年    9    月   22    日
                  刑事第四庭  審判長法  官  樊季康
                                    法  官  徐子涵
                                    法  官  劉元斐
上列正本證明與原本無異。
如不服本判決，應於判決送達後10日內敘明上訴理由，向本院提
出上訴狀 (應附繕本) ，上訴於臺灣高等法院。其未敘述上訴理
由者，應於上訴期間屆滿後20日內向本院補提理由書「切勿逕送
上級法院」。
                                    書記官  張懿端
中    華    民    國    98    年    9     月    29    日
附錄本案論罪科刑法條
毒品危害防制條例第8條
轉讓第一級毒品者，處1 年以上7 年以下有期徒刑，得併科新臺
幣100萬元以下罰金。
轉讓第二級毒品者，處6 月以上5 年以下有期徒刑，得併科新臺
幣70萬元以下罰金。
轉讓第三級毒品者，處3 年以下有期徒刑，得併科新臺幣30萬元
以下罰金。
轉讓第四級毒品者，處1 年以下有期徒刑，得併科新臺幣10萬元
以下罰金。
前4項之未遂犯罰之。
轉讓毒品達一定數量者，加重其刑至2 分之1 ，其標準由行政院
定之。
藥事法第83條
明知為偽藥或禁藥，而販賣、供應、調劑、運送、寄藏、牙保、
轉讓或意圖販賣而陳列者，處7 年以下有期徒刑，得併科新臺幣
500萬元以下罰金。
犯前項之罪，因而致人於死者，處7 年以上有期徒刑，致重傷者
，處3年以上12年以下有期徒刑。
因過失犯第1 項之罪者，處2 年以下有期徒刑、拘役或科新臺幣
30萬元以下罰金。
第1項之未遂犯罰之。


司法院資訊處製作；財團法人民間司法改革基金會備份。
